臺灣彰化地方法院刑事裁定　　　　　　 96年度交聲字第594號
原處分機關　　交通部公路總局台中區監理所彰化監理站
異　議　人
即受處分人　　甲○○
上列異議人因違反道路交通管理處罰條例案件，對於交通部公路
總局臺中區監理所彰化監理站民國96年6月28日所為之處分（彰
監四字第裁64－F00000000號裁決書），聲明異議，本院裁定如
下：
    主  文
異議駁回。
    理  由
一、按汽車駕駛人，駕駛汽車有不遵守道路交通標誌、標線、號
    誌之指示之情形，而本章各條無處罰之規定者，處新臺幣（
    下同）900元以上1,800元以下罰鍰；違反道路交通管理事件
    行為人，未依規定自動繳納罰鍰，或未依規定到案聽候裁決
    ，處罰機關應於舉發違反道路交通管理事件通知單送達2 個
    月內依基準表逕行裁決之；違反道路交通管理處罰條例第60
    條第2項第3款，逕行裁決處罰者，處1,800元罰鍰，道路交
    通管理處罰條例第60條第2項第3款、違反道路交通管理事件
    統一裁罰基準及處理細則第44條第1項、違反道路交通管理
    事件統一裁罰基準表定有明文。次按汽車駕駛人之行為有其
    他違規行為經以科學儀器取得證據資料之情形，當場不能或
    不宜攔截製單舉發者，得對汽車所有人逕行舉發處罰；前項
    逕行舉發，應記明車輛牌照號碼、車型等可資辨明之資料，
    查明汽車所有人姓名或名稱、住址後，製單舉發處罰之。道
    路交通管理處罰條例第7條之2第1項第6款、第2項亦有明文
    。再依違反道路交通管理事件統一裁罰基準及處理細則第5
    條規定，處理違反道路交通管理事件，有關文書送達之程序
    ，依行政程序法之規定。而送達，於應受送達人之住居所、
    事務所或營業所為之；送達，不能依前二條規定為之者，得
    將文書寄存送達地之地方自治或警察機關，並作送達通知書
    兩份，一份黏貼於應受送達人住居所、事務所、營業所或其
    就業處所門首，另一份交由鄰居轉交或置於該送達處所信箱
    或其他適當位置，以為送達；前項情形，由郵政機關為送達
    者，得將文書寄存於送達地之郵政機關，行政程序法第72條
    第1項前段、第74條第1項、第2項定有明文。又行政文書依
    行政程序法第74條第1項規定為寄存送達者，如確已完成文
    書寄存於地方自治、警察機關或郵政機構，並製作送達通知
    單二份，一份黏貼於送達處所之門首，另一份交由鄰居轉交
    或置於送達處所信箱或其他適當位置時，無論應受送達人實
    際上何時受領文書，均以寄存之日期視為收受送達之日期，
    而發生送達之效力（最高行政法院95年度裁字第634號裁定
    要旨及法務部93年4月13日法律字第0930014628號函可資參
    照）。
二、聲明異議意旨略以：異議人未曾收到罰單，原處分機關竟予
    以加倍裁處1,800元罰鍰，為此聲明異議云云。
三、經查：本件異議人即受處分人甲○○所有車號CZ-0322號自
    小客車，於95年10月23日10時50分在苗栗縣苑裡鎮140線與
    47之1線，因不遵守道路交通標線之指示而違規，經苗栗縣
    警察局交通警察隊依法逕行舉發，並掣開舉發違反道路交通
    管理事件通知單（以下簡稱舉發通知單）等情，有前揭舉發
    通知單、違規照片各1張在卷可憑，復為異議人所不否認，
    是異議人於前揭時、地之違規事實，堪予認定。雖異議人辯
    稱未曾收受舉發通知單云云，然查本件異議人係設籍在彰化
    縣田中鎮○○街122號且居住於該處，業據異議人於聲明異
    議狀聯絡地址欄中記明無訛，有該聲明異議狀、異議人之個
    人基本資料查詢結果各1份附卷可稽，而前揭舉發通知單業
    由原舉發單位交由郵政機關送達至異議人之上開戶籍地，因
    郵差未獲會晤應受送達人本人，亦無受領文書之同居人、受
    雇人或應受送達處所接收郵件人員，乃將上開送達之文書於
    95年11月20日寄存送達地之郵政機關即「田中郵局」，並作
    送達通知書2份，1份黏貼於應受送達人住居所門首，1份置
    於該受送達處所信箱或其他適當位置，以為送達，此有苗栗
    縣警察局送達證書影本1紙在卷可考，揆諸上開說明，不論
    異議人實際有無前往領取該舉發通知單，均無法否定原舉發
    單位已對其住所為送達之合法性。況交通違規件數繁多，送
    達不論係親自收受或寄存送達、甚或公示送達，如屬有效之
    送達，則受處分人之權益包括陳述意見之機會，業已受到保
    障，至於受處分人事實上是否知悉該公告或通知內容，則應
    由受處分人自行負責，要難令舉發機關擔負事實上之通知義
    務，否則寄存或公示送達之法定送達方式，即形同具文。是
    以本件異議人即受處分人辯稱其因未接獲舉發通知書而未依
    限納罰云云，尚屬無據。
四、綜上所述，異議人所有之上開車輛確有在前揭時、地不遵守
    道路交通標線之指示之違規行為，且原舉發單位已按其戶籍
    地址為寄存送達而生送達效力，異議人未依規定自動繳納罰
    鍰，亦未到案聽候裁決，原處分機關乃據以援引上開規定，
    裁處異議人罰鍰1,800元，核無違誤，本件異議為無理由，
    應予駁回。
據上論斷，應依道路交通案件處理辦法第19條，裁定如主文。
中　　華　　民　　國　　96　　年　　9　　月　　28　　日
                  交通法庭           法  官  尚安雅
以上正本證明與原本無異。
如不服本裁定，應於裁定送達後五日內向本院提出抗告狀 (須附
繕本 )。
中　　華　　民　　國　　96　　年　 10　　月　　 1　　日
                                     書記官  陳佳宏
